臺灣高等法院刑事判決　　　　　　　　96年度上訴字第1276號
上　訴　人
即　被　告　乙○○
選任辯護人　邱國旺　律師
　　　　　　林建平　律師
上列上訴人因竊盜案件，不服臺灣桃園地方法院95年度訴字第26
08號，中華民國96年2月2日第一審判決（起訴案號：臺灣桃園地
方法院檢察署95年度偵字第23833 號），提起上訴，本院判決如
下：
    主  文
原判決撤銷。
乙○○意圖為自己不法之所有，攜帶兇器，以強暴至使不能抗拒
，而取他人之物，處有期徒刑肆年肆月。扣案水果刀壹把沒收。
    事  實
一、乙○○於民國95年11月10日下午2 時許，前往位在桃園縣大
    溪鎮○○路191 號之「柯琳便利商店」打玩電動機臺，損失
    新臺幣（下同）16,000餘元後，返回其位於桃園縣大溪鎮美
    華里6鄰1之11號之住處。乙○○返家後因不甘損失，竟萌生
    意圖為自己不法所有之犯意，自其住處拿取其所有客觀上足
    對人之生命、身體、安全構成危險之水果刀1 把後，於同日
    下午3 時40分許再度至「柯琳便利商店」，見負責人甲○○
    坐於櫃檯處，乙○○立即取出水果刀先指向甲○○之脖子，
    大聲喝令其交付財物，復繞過櫃檯以水果刀架住甲○○之脖
    子，而對甲○○為強暴行為，至使甲○○心生畏懼不能抗拒
    而打開抽屜，並交付現金10,800元予乙○○，乙○○得手後
    即欲騎乘機車逃離現場。因甲○○之兒子李後淵恰於「柯琳
    便利商店」隔壁理髮店，甲○○立即敲擊隔間之門板，李後
    淵聞聲立即返回，而與據報前來之警員當場制伏正欲離去之
    乙○○，因而查獲上情，並扣得水果刀一把。
二、案經桃園縣政府警察局大溪分局報請臺灣桃園地方法院檢察
    署檢察官偵查起訴。
    理  由
一、訊據被告乙○○坦承於上開時、地持其所有之水果刀一把，
    架住被害人甲○○之脖子，並取得現金10,800元等情。經查
    ：
  (一)被告於上開時、地，持其所有之水果刀1 把，架住被害人甲
    ○○脖子，並取得現金10,800元等情，業據被告於原審及本
    院審理時坦承不諱，核與證人甲○○於檢察官訊問及原審審
    理時及證人李後淵於原審審理時證述相符，復有被告所有之
    水果刀1把扣案可資佐證。
  (二)證人甲○○於原審審理時證稱：被告有喝酒，當時酒醉了，
    被告走路不穩，偏來偏去，而且身上有酒味。證人李後淵亦
    證稱：「被告原本在店裡玩電玩時，我就知道被告有在喝啤
    酒，被告來之前就已經有喝酒，因為他來的時候，身上就有
    酒味，走路不是很穩，被告後來在店裡喝的是啤酒，也是跟
    我媽媽買的。」，按如證人李後淵所言，雖被告至甲○○店
    裡玩電玩時，就已經有喝酒，在店裡並繼續喝啤酒，惟此情
    形下，被告既仍可在該便利商店打電玩一個多小時（見原審
    95年12月1 日被告訊問筆錄），足見被告於案發前尚能辨識
    外界人情事物，並未達心神喪失或精神耗弱程度。故選任辯
    護人為被告辯護稱：被告當時已因酒醉，其精神狀態，雖非
    心神喪失，惟已至「辨識行為違法或依其辨識而行為之能力
    ，顯著降低」之狀態云云，顯非可採。
二、綜上所述，本件事證明確，被告犯行洵堪認定，應依法論科
    。
三、按刑法上強盜罪之所謂強暴、脅迫，祇須抑壓被害人之抗拒
    或使被害人身體上、精神上，處於不能抗拒之狀態為已足，
    其暴力縱未與被害人身體接觸，仍不能不謂有強暴、脅迫行
    為（最高法院20年非字第84號判例、22年上字第317 號判例
    意旨可資參照）。是只須行為人對行為客體或行為客體以外
    之人或物，施以強制之不法腕力使人不能抗拒即屬強暴。被
    告拿出水果刀架住被害人脖子，所使用方法顯已屬強制之不
    法腕力，而該當強暴行為甚為明確。又刑法第321條第1項第
    3 款所謂兇器，其種類並無限制，凡客觀上足對人之生命、
    身體、安全構成威脅，具有危險性之兇器均屬之，被告持以
    強盜財物之水果刀，用以攻擊人體足以致傷，自屬刑法第32
    1條第1項第3 款所稱兇器，要無疑義。核被告所為，係犯刑
    法第330條第1項之加重強盜罪。公訴意旨於犯罪事實欄明確
    記載被告持水果刀強盜，惟於證據並所犯法條欄卻係記載被
    告所為係犯刑法第328條第1項之強盜罪，而蒞庭檢察官亦於
    原審審理時說明原起訴記載被告所犯法條部分係屬誤載，並
    當庭更正本件被告所犯法條係刑法第330條第1項之加重強盜
    罪（詳見原審96年1月19日審理筆錄第2頁），併此敘明之。
四、另按被告係因在被害人所開設之便利商店內玩賭博性電玩致
    賭輸要交付母親之生活費，且因行為當時有喝酒，雖未至精
    神耗弱程度，然因而思慮未周，致貿然為本件犯行，而證人
    即被害人甲○○於原審亦陳稱願原諒被告等情在卷（見原審
    卷第50頁），加之被告行為時年僅23歲，其學歷僅高工畢業
    ，學識不佳，自小為單親家庭。依本案犯罪種種情狀，在客
    觀上足以引起一般同情，爰依刑法第59條規定，酌減其刑。
    原審經審理結果，認被告罪證明確，予以論科，固非無見，
    但查本案應有酌減其刑之適用，原審未予適用，以減輕其刑
    ，顯有未合，被告以原審量刑過重為由提起上訴，請求輕判
    為有理由，按原審判決既有未合，自應由本院予以撤銷改判
    。爰審酌本件被告係因打玩電玩致輸光原欲交付母親之生活
    費，復因酒後思慮未周，致衝動犯下本案，所為非是，惟其
    犯罪後坦承犯行，表達悔改之意，並斟酌被告並未傷及被害
    人等一切情狀，量處如主文第2 項所示之刑，以示警懲。扣
    案之水果刀1 把，為被告所有，且係供其遂行本件強盜犯行
    所用之物，業據被告供承在卷，爰依刑法第38條第1項第2款
    宣告沒收之。
據上論斷，應依刑事訴訟法第369條第1項前段、第364條、第299
條第1項前段，刑法第330條第1項、第59條、第38條第1項第2 款
，判決如主文。
本案經檢察官張秋雲到庭執行職務。
中　　華　　民　　國　　96　　年　　5　　月　　24　 　日
　　　　　　　　　刑事第十一庭審判長法　官  張連財
　　　　　　　　　　　　　　　　　  法　官  林明俊
　　　　　　　　　　　　　　　　　  法　官  楊照男
以上正本證明與原本無異。
如不服本判決，應於收受送達後10日內向本院提出上訴書狀，其
未敘述上訴之理由者並得於提起上訴後10日內向本院補提理由書
（均須按他造當事人之人數附繕本）。
                                    書記官  陳秋雄
中　　華　　民　　國　　96　　年　　5　　月　　24　 　日
附錄：本案論罪科刑法條全文
中華民國刑法第330 條
犯強盜罪而有第321 條第1 項各款情形之一者，處7 年以上有期
徒刑。
